【裁判字號】    91,易,4549
【裁判日期】    920507
【裁判案由】    傷害
【裁判全文】
臺灣高雄地方法院刑事判決                        九十一年度易字第四五四九號
    公  訴  人  臺灣高雄地方法院檢察署檢察官
    被      告  丁○○
右被告因傷害案件，經檢察官提起公訴（九十一年度偵字第一五七五一號），本院判
決如左：
    主  文
丁○○傷害人之身體，處罰金肆仟元，如易服勞役，以佰元折算壹日。
    事  實
一、丁○○係丙○○之配偶，二人具有家庭暴力防治法第三條第一款之家庭成員關係
    ，雙方平日感情即不合睦。丁○○於民國九十一年六月二十日凌晨一時二十四分
    許，駕駛車牌號碼ＺＥ─八九三○號自小客車，沿高雄市○○○路由西向東方向
    行駛，丙○○則搭乘由劉定宏駕駛車號不詳之另部自小客車尾隨其後，侍丁○○
    車行至六合二路與中華三路路口暫停等待紅燈時，丙○○乃下車步行至丁○○前
    開自小客車右前座車窗處，丁○○則搖下右前座之車窗，二人因故發生爭執，詎
    丁○○不願理會丙○○，欲開車駛離，丙○○見狀旋即上前以手攀附於丁○○之
    前該自小客車乘客座旁之車門窗框上，丁○○明知丙○○攀附在其自小客車上，
    若強行駛離，丙○○必然因而摔倒受傷，竟基於傷害之犯意，待綠燈亮起時即踩
    油門，駕駛上開自小客車，沿六合二路左轉往東向中華三路駛離，致丙○○跌落
    地面，因而受有頭部皮下血腫、右肩、右上臂、右膝部及右小指擦傷等傷害。
二、案經丙○○訴由高雄市政府警察局新興分局報告臺灣高雄地方法院檢察署檢察官
    偵查起訴。
    理  由
一、訊據被告丁○○固坦承告訴人丙○○於右揭時、地有在其駕駛之自小客車乘客座
    旁咆嘯，伊未加理會而駛離現場之事實，惟矢口否認有何傷害犯行，辯稱：伊沒
    有看到告訴人拉住其車門窗框，可能係告訴人要追伊時自行跌倒的云云。經查：
（一）右揭事實，業據告訴人於警詢、偵查中及本院審理時指訴綦詳，核與證人即當
      時駕車搭載告訴人目睹事件經過之劉宏定到庭結證稱：「當日我用車子載告訴
      人‧‧‧我們在『錢櫃』停紅燈時，看到被告的車子也停紅燈，我們的車就在
      被告車後面，告訴人就下車，開被告乘客座車門要被告回家，後來他們說了一
      些話後，綠燈後被告就加油把告訴人拖行將車開走」、「當時燈號變成綠燈時
      ，被告就加油左轉往中華路方向將告訴人拖行，當時車門還開著，告訴人反應
      不過來」等語相符，足認告訴人確有將手攀附於被告之車門窗框而跌落；另證
      人劉定宏亦證稱：「我看到後，就將車子開到逆向的紅綠燈下停車。我下車把
      告訴人拉回來」等語，又與證人即當日到場之警員乙○○證稱：「九十一年六
      月二十日凌晨我們‧‧‧看到有一部車逆向停在路口，看到被害人站在車旁，
      向我陳述說他被他丈夫車子拖行」等語相符，衡情，倘若非突發告訴人遭被告
      駕車駛離而跌落地上之情狀，證人劉定宏豈會於燈號轉綠後，不依燈號指示往
      前行駛，卻冒妨害往來交通安全及遭違規取締之危險，將車逆向停在對向路口
      ？益足證被害人確有以手攀附車門，因被告強行駛離而跌落地上致受傷之情；
      此外，告訴人因被告之上開行為受有頭部皮下血腫、右肩、右上臂、右膝部及
      右小指擦傷等傷害，亦有高雄市立大同醫院九十一年六月二十日之高市醫診字
      第一○九九二號診斷證明書一紙在卷可稽，是被告駕車駛離，致告訴人受有前
      述傷害等情，應可認定。
（二）至被告辯稱：伊沒有看到告訴人拉住其車門窗框，可能係告訴人欲往前追伊而
      自行跌到云云。然依被告所供稱：「當時被害人在用手提包敲我乘客座的車門
      ，我就把車窗搖下來，她就破口大罵」、「當時紅燈停車，她是站在我乘客座
      車外旁而已，也沒有說要我回家，她只是砸我的車，我根本不知道她當時有拉
      著我的車門」等語，及證人甲○○於本院證稱：「有看到被害人在我車窗旁，
      有無手拉車窗我不清楚」等語，均足認被告當時確有搖下車窗，並見告訴人站
      在被告自小客車之乘客座旁之事實，且衡諸當時告訴人敲打車窗，與爭吵叫罵
      之情狀以觀，被告應知告訴人身體緊靠其車，車子如開動，告訴人將因車輛移
      動而跌落地面受傷，惟因與告訴人爭吵且遭告訴人怒罵而一時氣憤，乃萌生傷
      害犯意，以踩油門將車開動之方式，使告訴人跌落地面而受傷，應堪認定。
（三）綜上所述，本案事證明確，被告傷害犯行，洵堪認定。
二、按家庭暴力者，謂家庭成員間實施身體或精神上不法侵害之行為；又家庭暴力罪
    者，謂家庭成員間故意實施家庭暴力行為而成立其他法律所規定之犯罪，家庭暴
    力防治法第二條第一項、第二項著有明文。查被告丁○○與告訴人丙○○為夫妻
    ，係家庭暴力防治法第三條第一款所定配偶關係之家庭成員，故核被告所為，係
    犯刑法第二百七十七條第一項之傷害罪，其上開犯行同時亦屬家庭暴力防治法第
    二條第二項之家庭暴力罪，惟因家庭暴力防治法之上開條文並無罰則規定，是以
    此部分犯行應僅依刑法傷害罪之規定予以論罪科刑，附此敘明。爰審酌被告身為
    人夫，本應謀求家庭之圓滿幸福，竟因發生爭執一時氣憤即施暴於告訴人，嚴重
    破壞夫妻情感及家庭和諧，犯後仍未能與妻子溝通協調，取得諒解，惟念及告訴
    人所受之傷勢尚非嚴重，及被告並無前科，有卷附臺灣高等法院被告全國前案紀
    錄表一份可參，素行良好等一切情狀，量處如主文所示之刑，並諭知易服勞役之
    折算標準。
據上論斷，應依刑事訴訟法第二百九十九條第一項前段，刑法第二百七十七條第一項
、第四十二條第二項前段，罰金罰鍰提高標準條例第一條前段、第二條，判決如主文
。
本案經檢察官李奇哲到庭執行職務。
中      華      民      國    九十二    年      五      月      七      日
                                  臺灣高雄地方法院刑事第二庭
                                      審判長法  官  莊崑山
                                            法  官  吳為平
    法  官  曾鴻文
右正本證明與原本無異。
如不服本判決，應於判決送達後十日內，向本院提出上訴狀。
                                            書記官    王高山
中    華    民    國      九十二      年      五      月      十三      日
如不服本判決，應於判決送達後十日內，向本院提出上訴狀。
附錄本案論罪科刑法條全文：
刑法第二百七十七條第一項：
傷害人之身體或健康者，處三年以下有期徒刑，拘役或一千元以下罰金。


司法院資訊處製作；財團法人民間司法改革基金會備份。
